臺北高等行政法院判決
                                      99年度簡再字第55號
再審原告    鄭孟婷
訴訟代理人　卓隆燁　會計師
再審被告  　財政部臺灣省北區國稅局
代　表　人　吳自心（局長）住同上
上列當事人間綜合所得稅事件，再審原告不服本院中華民國98年
12月31日98年度簡字第449 號判決及中華民國99年4 月29日最高
行政法院99年度裁字第996 號裁定，均以具有行政訴訟法第273
條第1 項第1 款所定再審事由，向最高行政法院提起再審之訴及
聲請再審，其中有關本院98年度簡字第449 號判決部分，經最高
行政法院以99年度裁字第2876號裁定移送本院審理，本院判決如
下：
    主  文
再審之訴駁回。
再審訴訟費用由再審原告負擔。
　　事實及理由
甲、程序事項：
一、本件再審原告起訴後，再審被告之代表人已由陳文宗變更為
    邱政茂再變更為吳自心，茲由各新任代表人具狀聲明承受訴
    訟，核無不合，應予准許。
二、按再審之訴專屬為判決之原行政法院管轄。對於審級不同之
    行政法院就同一事件所為之判決提起再審之訴者，由最高行
    政法院合併管轄之。對於最高行政法院之判決，本於第273
    條第1 項第9 款至第14款事由聲明不服者，雖有前2 項之情
    形，仍專屬原高等行政法院管轄。行政訴訟法第275 條定有
    明文。
三、惟對於高等行政法院判決提起上訴，而經最高行政法院認上
    訴為不合法以裁定駁回，對於該高等行政法院判決提起再審
    之訴者，因為最高行政法院未對該下級審判決為實體審查，
    該下級審判決是否具備再審事由，最高行政法院並未斟酌認
    定，所以沒有依行政訴訟法第275 條合併審理之實益，此等
    情形，無論本於何種法定再審事由，仍應專屬原高等行政法
    院管轄，此有最高行政法院95年8 月份庭長法官聯席會議決
    議參照。
四、本件再審原告係同時對本院98年度簡字第449 號判決及最高
    行政法院99年度裁字第996 號裁定，向最高行政法院以同具
    有行政訴訟法第273 條第1 項第1 款所定再審事由，提起再
    審之訴，其中本院98年度簡字第449 號判決（下稱原確定判
    決）部分，係由最高行政法院據上開決議之意旨依職權裁定
    移送本院管轄。
五、又因本案是對簡易案件判決提起再審之訴，仍應適用簡易訴
    訟程序，均在此併予敘明。
乙、實體方面:
一、事實概要：
    再審原告民國（下同）95年度綜合所得稅結算申報，列報取
    自永達保險經紀人股份有限公司（下稱永達公司）薪資所得
    新臺幣（下同）1,379,536 元，經法務部調查局臺北市調查
    處（下稱臺北市調處）及財政部臺北市國稅局（下稱臺北市
    國稅局）查獲該公司短報再審原告薪資所得816,000 元，通
    報再審被告歸課綜合所得稅，另查獲漏報扶養親屬鄭良順及
    張秀琴營利、利息、其他所得合計49,962元，核定綜合所得
    總額2,264,416 元，補徵應納稅額89,760元，並按所漏稅額
    86,992元處0.2 倍罰鍰17,398元。再審原告就取自永達公司
    薪資所得及罰鍰處分不服，申請復查，經再審被告98年4 月
    15日北區國稅法二字第0980011654號復查決定略以，查永達
    公司明知再審原告承租車輛係私人支出，與公司業務無關，
    卻自95年起向和車股份有限公司（下稱和車公司）租賃車輛
    ，由和車公司（出租人）、永達公司（承租人）及再審原告
    （保管人）於95年1 月26日共同簽署「車輛租賃契約」，租
    賃期間自95年2 月10日起至98年2 月10日止，俟再審原告與
    和車公司辦妥簽約及對保等事宜後，和車公司即檢附相關文
    件向永達公司財務部申請給付租賃車輛之保證金496,000 元
    及每月之租金68,000元，名義上該車輛係永達公司承租，惟
    每月車輛租金卻由公司自再審原告薪資中扣取給付，並非永
    達公司租賃車輛供再審原告使用，永達公司藉租賃車輛之名
    義，將扣取薪資改以租金費用列報，以薪資淨額列報員工所
    得，對公司整體費用並不影響，惟查永達公司對員工扣付款
    部分仍應視為員工基於僱傭而取得之各種補助費，以薪資支
    出列支，是永達公司以扣取薪資之方式幫助再審原告逃漏95
    年度綜合所得稅，經臺北市調處及臺北市國稅局查獲，並經
    臺北市國稅局以永達公司填製之員工支付車輛租金薪資扣款
    彙整表核定再審原告短報95年度薪資所得816,000 元，有臺
    北市調處96年1 月31日肆字第09643004620 號函、車輛租賃
    附屬契約、員工還款同意書及員工支付車輛租金薪資扣款彙
    整表影本等資料可稽，原核定短報薪資所得816,000 元並無
    不合等由，駁回其復查之申請（下稱原處分），未獲變更。
    再審原告不服，提起訴願，遭決定駁回，再審原告仍表不服
    ，提起行政訴訟，經本院以98年12月31日98年度簡字第449
    號判決（下稱原確定判決）駁回，再審原告仍表不服，提起
    上訴，經最高行政法院以99年4 月29日99年度裁字第996 號
    裁定駁回。再審原告不服，以最高行政法院裁定及原確定判
    決有行政訴訟法第273 條第1 項第1 款事由，聲請再審及提
    起再審之訴，關於就最高行政法院裁定聲請再審部分，經最
    高行政法院以99年11月23日99年度裁字第2875號裁定再審之
    聲請駁回；就原確定判決提起再審之訴部分，經最高行政法
    院以99年11月23日99年度裁字第2876號裁定移送本院審理。
二、本件再審原告主張：
  (一)按「上訴不合法者，最高行政法院應以裁定駁回之。但其情
    形可以補正者，審判長應定期間先命補正。…」、「有左列
    各款情形之一者，得以再審之訴對於確定終局判決聲明不服
    。但當事人已依上訴主張其事由或知其事由而不為主張者，
    不在此限：一、適用法規顯有錯誤者。…」及「裁定已經確
    定，而有第273 條之情形者，得準用本編之規定，聲請再審
    。」分別為行政訴訟法第249 條前段、第273 條及283 條定
    有明文。按司法院釋字第177 號解釋理由書第2 段：「查判
    決適用法規顯有錯誤，係指應適用之法規未予適用，不應適
    用之法規誤予適用者而言，民事訴訟法第496 條第1 項第1
    款（按行政訴訟法第273 條第1 項第1 款與之相當），原係
    參照有關民事訴訟法第三審上訴理由及刑事訴訟法非常上訴
    之規定所增設，以貫徹憲法保障人民權益之本旨。按民事第
    三審上訴及刑事非常上訴係以判決或確定判決違背法令為其
    理由，而違背法令則兼指判決不適用法規及適用不當而言，
    從而上開條款所定：『適用法規顯有錯誤者』，除適用法規
    不當外，並應包含消極的不適用法規之情形在內。」據上解
    釋意旨，判決適用不應適用之法規者，為適用法規不當。所
    謂適用法規不當者，係指誤解法令、誤用法令之情形而言，
    是以誤解法令、誤用法令者，當屬適用法規顯有錯誤之範圍
    ；又所謂適用法規顯有錯誤，依改制前行政法院62年判字第
    610 號判例意旨，係指原判決所適用之法規與該案應適用之
    現行法規相違背，或與解釋判例有所抵觸而言。本件原確定
    判決，有行政訴訟法第273 條第1 項第1 款「適用法規顯有
    錯誤」之法定再審事由，合先敘明。
  (二)核定短報薪資所得816,000元部份：
    1.稅務訴訟之舉證責任分配理論與一般行政訴訟相同，即認
      為在事實不明之情況下，其不利益應歸屬於由該事實導出
      有利之法律效果之訴訟當事人負擔。租稅撤銷訴訟之客觀
      舉證責任，應採法律要件說，即就課稅要件事實之存否及
      課稅標準，稅捐機關應負舉證責任；至租稅之免除、減輕
      等權利障礙要件事實及權利消減要件事實，應由納稅義務
      人負舉證責任。原確定判決任意調整舉證責任，顯違背法
      令，應予廢棄。
      (1)按「除本法有規定者外，民事訴訟法第277 條之規定於
        本節準用之。」及「當事人主張有利於己之事實者，就
        其事實有舉證之責任。但法律別有規定，或依其情形顯
        失公平者，不在此限。」分別為行政訴訟法第136 條準
        用民事訴訟法第277 條規定，即在事實不明之情況下，
        其不利益應歸屬於由該事實導出有利之法律效果之訴訟
        當事人負擔，易言之，主張權利或權限之人，於有疑義
        時，除法律另有規定外，原則上應就權利發生事實負舉
        證責任，而否認權利或權限之人或主張相反權利之人，
        對權利之障礙、消滅或排除事實，負舉證責任，乃行政
        訴訟之舉證責任分配理論，稅務訴訟繫屬行政訴訟事件
        ，自應適用是項舉證責任之分配理論，此參諸改制前行
        政法院75年度判字第681 號判決所揭要旨：「具備稅法
        所規定之一定要件者，稅捐稽徵機關始對之有課稅處分
        之機能，主張稅法所規定之法律效果者，應就該規定之
        要件，負舉證責任。從而稅捐稽徵機關課徵所得稅，自
        應就納稅義務人取得所得之事實，依職權予以調查。」
        、最高行政法院96年度判字第948 號判決：「是以稅捐
        稽徵機關依所得稅法第14條第1 項第5 類第4 款規定設
        算租賃所得時，就上訴人有將系爭房屋『借與他人使用
        』之事實，係為其課稅要件，即應就上訴人有『借用事
        實』負舉證之責，於其已盡舉證責任後，主張消極事實
        之上訴人，始應就其主張無借用與他人使用之消極事實
        負舉證責任。」及高雄高等行政法院95年度訴字第1068
        號判決：「惟本件原告否認上情，是關於佳特公司是否
        確有支付陳敦領薪資之事實，即應由主張權利發生之一
        造即被告負舉證責任，方屬適法。」，足證稅捐請求發
        生事實係由稅捐稽徵機關負客觀舉證責任無疑。
      (2)惟原確定判決稱「惟查上開函釋內容之重點在於得列為
        營業費用之各項支出均需與保險公司之營業有關，且應
        依查核準則第2 節有關各項費用之查核之相關規定檢具
        核實認定，本件原告徒引公司內規，套用上開公函，指
        每月租金68,000元之定額支出為具交通費性質之營業費
        用，惟始終未具體證明何以該筆租金為其業務員招攬業
        務所必要之交通費？何以一次定期租賃特定車輛長達3
        年？又何以於租期期間不問汽車折舊，租金金額前後一
        致，完全悖離治理公司應撙節支出以增加利潤之方向？
        更遑論如以永達公司出名為員工租車之租金總額而論，
        每月高達數佰萬元之交通費，何以為營業所必要？」（
        原確定判決第34頁倒數第2 行以下），顯與前揭行政訴
        訟之舉證責任分配理論相悖。
      (3)縱應由再審原告舉證系爭車輛之用途者，參諸司法院95
        年9 月18日院台廳行一字第0950020772號函釋（詳理由
        貳、三、（二）），雖無直接證據足資證明，惟可應用
        經驗法則，依已明確之間接事實推定事實，是依永達公
        司車輛使用辦法第一條規定：「為協助同仁執行業務，
        特訂本辦法。本辦法所指『車輛』係指公務用之租賃車
        輛及公務用之私人車輛。」（偵查卷證據目錄二、永達
        公司「修訂車輛使用辦法及公佈相關作業流程），再審
        原告為永達公司招攬保險業務，依經驗法則，難謂系爭
        租賃車用途非為公務使用。且就該租賃車所發生之油料
        、修繕及保養等費用，均認定屬永達公司經營本業及附
        屬業務有關之費用者，卻就發生該油科、修繕或保養費
        用之主體（系爭公務車）否認非經營本業或附屬業務使
        用，顯違反論理法則。
　　2.稅法上所稱之薪資所得，一般係指因僱傭契約所獲致之報
      酬，由於報酬純粹因為服勞務而獲致，勞務提供者本身不
      負工作成敗責任，因此不須提供勞務以外之成本來完成工
      作，即不應將薪酬計算過程中，屬績效衡量因素且非屬受
      僱人實際領受之營業費用涵蓋於受僱人之薪資所得中，本
      件系爭公務車，乃再審原告任職永達公司為協助業務員利
      於執行公司業務推展，規定處經理級以上人員或業績較優
      同仁（業務發（拓）展費之使用對象相同）得申請使用及
      保管公務租賃車輛，公務車租金由任職公司支付且屬任職
      公司營業費用，要非屬再審原告薪資所得。原確定判決僅
      以再審原告填具員工還款同意書、匯款496,000 元車輛保
      證金至永達公司指定之銀行帳戶等為由，臆測再審原告實
      質上為系爭車輛之承租人，有違改制前行政法院61年判字
      第70號判例：「認定事實，須憑證據，不得出於臆測，此
      項證據法則，自為行政訴訟所適用。」，原確定判決顯違
      背法令，應予廢棄。
      (1)按「個人之綜合所得總額，以其全年下列各類所得合併
        計算之：…第三類：薪資所得：凡公、教、軍、警、公
        私事業職工薪資及提供勞務者之所得：一、薪資所得之
        計算，以在職務上或工作上取得之各種薪資收入為所得
        額。二、前項薪資包括：薪金、俸給、工資、津貼、歲
        費、獎金、紅利及各種補助費。但為雇主之目的，執行
        職務而支領之差旅費、日支費及加班費不超過規定標準
        者，及依第4 條規定免稅之項目，不在此限。」為所得
        稅法第14條第1 項第3 類第1 款及第2 款所明定。另按
        民法第482 條「稱僱傭者，謂當事人約定，一方於一定
        或不定之期間內為他人服勞務，他方給付報酬之契約。
        」規定，茲此，前揭所得法稅上所稱之薪資所得，應係
        指因僱傭契約所獲致之報酬，由於該報酬純粹係因為服
        勞務之獲致，勞務提供者本身不負工作成敗責任，因此
        原則上不須提供勞務以外之成本來完成工作，所得之金
        錢應全部列為所得，此參諸鈞院91年度訴字第5391號判
        決：「稅法上所稱之『薪資所得』，一般均是指因『僱
        傭契約』所獲致之金錢報償，由於金錢純粹是因為勞務
        之提供而獲致，勞務提供者本身不負工作成敗責任，因
        此原則上不須提供勞務以外之成本來完成工作，所得之
        金錢應全部列為『所得』。而稅法上之『執行業務所得
        』則比較近似於因『承攬』或『委任』契約所獲致之報
        酬，由於此等報酬之取得，以特定工作完成為必要，除
        了勞務的提供外，還有其他成本之支出，所以所得稅法
        第14條第1 項第2 類明定，在計算執行業務所得時，可
        以扣除『業務所房租或折舊、業務上使用器材設備之折
        舊及修理費，或收取代價提供顧客使用之藥品、材料等
        』成本，同時也可扣除『業務上雇用人員之薪資、執行
        業務之旅費及其他直接必要費用』，而以其餘額為所得
        額。這正是二者之區別。也因為上開之差異，執行業務
        之人因為工作性質之獨立性，幾乎不會只有單一之僱主
        ，而領取薪資之人有二個以上之僱主反而極為罕見，但
        這只是一個現象的反應，而不應是分辦二者之關鍵性標
        準。」是證。
      (2)次按「保險業務員因為所屬公司招攬保險業務而發生之
        文具用品費、差旅費、郵電費、印刷費及廣告費、交際
        費、訓練費、交通及油料費等，依據現行所得稅法規定
        ，其屬保險公司之營業費用者，可由保險公司依營利事
        業所得稅查核準則有關規定檢據依費用性質核實列報，
        不宜約定由保險業務員自行吸收或負擔，並併同薪資給
        付，成為業務員薪資之一部分，而由保險公司逕以『薪
        資支出』科目列支。」乃財政部95年6 月28日台財稅字
        第09504063430 號函釋（下稱財政部95年函釋）所明定
        。茲此，凡屬營利事業之營業費用者，應依所得稅法及
        營利事業所得稅查核準則有關規定檢具憑證列報，換言
        之，倘支付與業務有關之成本或費用者，應屬雇用人之
        營業費用，非屬受雇人之薪資所得，是符前揭鈞院見解
        ，要難僅以付款人、使用人或（及）保管人為保險業務
        員，而認定屬私人用途，應無疑義。此參政府部門公務
        車亦訂有使用人或（及）保管人，惟並未將該公務車認
        屬私人用途，即明。
      (3)經查本件系爭公務車，乃再審原告之任職公司為協助業
        務員利於執行業務推展，規定處經理級以上人員或業績
        較優同仁（業務發（拓）展費之使用對象相同）得申請
        使用及保管公務租賃車輛，應屬再審原告招攬保險業務
        之必要工具，參酌永達公司負責人於95年10月31日調查
        筆錄中說明：「（永達公司訂定『公務車輛使用辦法』
        供員工以公司名義向汽車租賃商租賃汽車，且汽車保證
        金及每個月支付給汽車租賃商之租金，係永達公司員工
        自行支付及從員工薪水中直接扣除，永達公司並沒有支
        付任何費用，為何永達公司會提供公務車租賃方法給員
        工使用，目的為何？）永達公司訂定『公務車輛使用辦
        法』，主要係業務員拓展業務之用，詳細情形要問本公
        司財務部才清楚。」足資說明任職公司租賃車輛供公務
        使用而支付之租金係屬經營必要之成本費用。是依前揭
        財政部95年函釋及鈞院前揭見解，該支出係屬再審原告
        任職公司之營業費用，自不應核認為再審原告之薪資所
        得。
      (4)惟原確定判決僅以再審原告填具員工還款同意書、匯款
        496,000 元車輛保證金至永達公司指定之銀行帳戶、開
        立3 紙保證票據金額各816,000 元予永達公司作為履約
        保證等為由，臆測再審原告實質上為系爭車輛之承租人
        ，有違改制前行政法院61年判字第70號判例：「認定事
        實，須憑證據，不得出於臆測，此項證據法則，自為行
        政訴訟所適用。」謹就誤解之情，說明如下：
        再審原告與永達公司簽訂「員工還款同意書」部分：
          經查永達公司負責人於95年10月31日調查筆錄中說明
          ：「永達公司租用公務車，租車保證金係由員工自行
          支付，每月租金則從本公司業務拓展費用所支付，若
          員工按績效公司所發給之業務拓展費用不足支付時，
          則由員工薪資中扣除，所以才要求員工簽訂『公務車
          輛申請暨扣薪同意書』及『公務車輛租賃附屬契約』
          等文件。」
        再審原告匯款496,000 元車輛保證金至永達公司指定
          之銀行帳戶及開立保證票據3 紙金額各為816,000 元
          予永達公司作為履約保證部分：
          經查永達公司會計副理呂貴琴於97年6 月12日訊問筆
          錄中說明：「92年早期是很單純的承租人永達公司與
          出租人間的簽約，後續因為在作業上考量，因為一輛
          車價值不斐，所以要求員工簽訂連帶保證責任，員工
          需要支付永達公司保證金。」另亦要求開立等同全部
          租金之保證票據作為履約保證，係基於風險管理目的
          ，尚不影響永達公司為承租人須負擔之義務。
        有關原確定判決所稱違約風險實際由再審原告承擔部
          分：
          甲、原確定判決認定違約風險實際上由再審原告承擔
              ，僅係以保證金及各期租金均由再審原告負擔為
              由，認定再審原告為實際承租人，惟各期租金究
              為永達公司經營事業所應負擔之營業費用，抑或
              再審原告之工作報酬，容有爭議，原確定判決卻
              以系爭項目做為推論之前題，顯違論理法則，其
              推論確實違法。
          乙、況查永達公司為系爭租賃車輛之承租人，違約風
              險仍係由永達公司負擔相關責任，有公務車輛租
              賃契約第十條承租人與保管人違約之處理約定：
              「（一）承租人與保管人如違反本契約任一約定
              ，不履行或怠於履行本契約之任一義務，承租人
              應無條件給付已到期未付之租金及其他應付費用
              ，另保管人繳付懲罰性違約金以未到期總額之28
              ％計算；且出租人需經過通知後始可逕行終止該
              租賃附屬契約並收回租賃車輛。（二）承租人應
              按期給付租金，如有遲延之情況，應自租金應付
              日起至清償日止，按年率百分之二十計付遲延利
              息外，並逐日按每百元五分計付違約金予出租人
              。（三）租賃期滿前，承租人要求提前終止該租
              賃附屬契約時，應於一個月前以書面通知出租人
              ，承租人應無條件給付已到期未付之租金及其他
              應付費用，另保管人繳付懲罰性違約金以未到期
              總額之28％計算；且出租人需經過通知後始可逕
              行終止該租賃附屬契約並收回租賃車輛。」（詳
              上證六），即實際發生違約時，永達公司仍應依
              該租賃契約負擔相關責任，縱再審原告為租賃車
              輛之連帶保證人，亦未免除承租人永達公司之契
              約責任，此觀諸最高法院45年臺上字第1426號判
              例：「保證債務之所謂連帶，係指保證人與主債
              務人負同一債務，對於債權人各負全部給付之責
              任者而言，此就民法第272 條第1 項規定連帶債
              務之文義參照觀之甚明。故連帶保證與普通保證
              不同，縱使無民法第746 條所揭之情形，亦不得
              主張同法第745 條關於檢索抗辯之權利。」益證
              。至永達公司要求再審原告提供保證金，係基於
              風險管理所為之措施，且因實際使用人為再審原
              告，故將部分風險移轉予實際使用之保管人，無
              違反一般經驗法則，亦不因此而使再審原告成為
              實際承租人。
        有關系爭公務租賃車輛租賃期滿之處理方式。依車輛
          租賃契約第三條保證金之約定：「承租人應於簽約時
          一併支付出租人如前所示之保證金，租賃期滿，車輛
          經出租人驗收取回後，保證金應扣除承租人應付而未
          付之費用後無息退還。」茲此，任職公司承租時支付
          約定之保證金，租賃期滿或提前終止租賃契約時，由
          出租人退還保證金，將車輛交還租賃公司，並無買回
          車輛，與一般租賃情形無異。至租賃期滿後出租人如
          何處理租賃車輛係屬另一交易，縱由原保管人或其關
          係人購回，或係基於對車況及性能之瞭解，或其價格
          低於中古車行情，要難謂與一般商業情形有違。
    3.基於行政權與司法權分立之國家一般通例，行政官署對於
      司法機關所為已定事項應以之為既判事項，原確定判決未
      依職權審酌臺灣臺北地方法院檢察署（下稱臺北地檢署）
      檢察官偵查事證及其不起訴處分書之認定，僅以該不起訴
      書被告非再審原告為由，認定不能拘束本案，即逕予判決
      駁回，違反改制前行政法院32年判字第18號判例及司法院
      釋字第392 號解釋，顯屬適用法規錯誤，有行政訴訟法第
      273 條第1 項第1 款「適用法規顯有錯誤」之再審事由，
      應予廢棄。
      (1)本件永達公司負責人是否藉公務車租賃協助公務車保管
        人逃漏綜合所得稅，臺北市調處扣押相關物品及詢問後
        ，認為應行移送偵查，遂以96年1 月9 日肆字第096430
        04590 號移送書，將案件移送臺北地檢署偵查。
      (2)臺北地檢署檢察官96年度偵字2347號偵查後，以「永達
        公司業務人員傭酬，已包含所有業務拓展費用，全額列
        入薪資所得而非執行業務所得，因招攬保險業務而發生
        之業務發展費用理應列報公司營業費用，永達公司自業
        務人員薪資中調整，亦即車輛租金由員工傭酬中扣除，
        由租賃車商提供租金發票向永達公司請款，由永達公司
        統一支付車輛租金。難認被告有因此而使員工薪資名目
        減少而幫助該等員工逃漏個人綜合所得稅情事」而為不
        起訴處分。此與永達公司對再審原告等業務同仁採利潤
        中心之薪酬制度結算薪資所得方式一致（詳如後述）。
        足證臺北地檢署檢察官係依財政部95年函釋規定：「保
        險業務員因為所屬公司招攬保險業務而發生之文具用品
        費、差旅費、郵電費、印刷費及廣告費、交際費、訓練
        費、交通及油料費等，依據現行所得稅法規定，其屬保
        險公司之營業費用者，可由保險公司依營利事業所得稅
        查核準則有關規定檢據依費用性質核實列報，不宜約定
        由保險業務員自行吸收或負擔，並併同薪資給付，成為
        業務員薪資之一部分，而由保險公司逕以『薪資支出』
        科目列支。」，按公務車輛之用途認定，非以「業務員
        與租賃車商確認車價無誤後，先繳交車價20％或30％公
        務車輛保證金，匯入永達公司於彰化銀行總部分行所開
        設00000000000000000 號帳戶，並要求業務員與租賃車
        商簽署『公務車輛申請暨扣薪同意書』、『公務車輛租
        賃附屬契約』等文件，俟業務員與車商辦妥簽約及對保
        等相關事宜後，車商即檢附前述文件，向永達公司財務
        部申請保證金及每月車輛租金給付，名義上該車輛係屬
        永達公司所有，惟每月租金卻由永達公司業務員個人薪
        資所得中直接扣取，使業務員薪資所得相對減少」等支
        付形式，推論係私人支出，與業務無關。
      (3)按改制前行政法院32年判字第18號判例：「司法機關所
        為之確定判決其判決中已定事項若在行政上發生問題時
        則行政官署不可不以之為既判事項而從其判決處理此為
        行政權與司法權分立之國家一般通例」，是以，基於刑
        事司法機關調查證據之程序，其認定事實須達到超越合
        理懷疑之程度，遠較行政機關調查證據為周延，則行政
        機關應尊重司法機關所為之確定判決。另按司法院釋字
        第392 號解釋：「憲法第8 條第1 項所規定之『司法機
        關』，自非僅指同法第77條規定之司法機關而言，而係
        包括檢察機關在內之廣義司法機關。」，茲此，檢察機
        關確定文書所認定之事實，符合司法正義程序，行政機
        關亦應予尊重。有財政部96年11月2 日台財訴字第0960
        0301210 號訴願決定書：「次按刑事訴訟法第260 條規
        定：『不起訴處分已確定或緩起訴處分期滿未經撤銷者
        ，非有下列情形之一，不得對於同一案件再行起訴：…
        。』其修正理由一稱：『本法對於檢察官之起訴裁量權
        已有適當之內部及外部監督，對於不起訴處分已確定或
        緩起訴期滿未經撤銷者，自宜賦予實質之確定力。』可
        知檢察官所為之不起訴處分已確定者，具有實質之確定
        力，非但檢察官有其拘束效力（除有該條但書情形之一
        外，不得對於同一案件再行起訴），對於第三人亦應受
        實質確定力之拘束。另行政法與刑法雖畛域不同，構成
        要件各別，司法機關與行政機關可各本於權責依法審理
        認定，兩者並無必然關係，惟基於刑事司法機關（如地
        方法院檢察署）調查證據之程序，其認定事實須達到超
        越合理懷疑之程度，遠較行政機關調查證據為周延，則
        行政機關亦應尊重已生實質確定力之不起訴處分所認定
        之事實。」益證。
      (4)所謂適用法規顯有錯誤，依改制前行政法院62年判字第
        610 號判例意旨，係指原判決所適用之法規與該案應適
        用之現行法規相違背，或與解釋判例有所抵觸而言。查
        本件系爭事項業經臺北地檢署檢察官偵查事證及其不起
        訴處分書之認定，應有拘束本件之效力。參諸前揭改制
        前行政法院32年判字第18號判例及司法院釋字第392 號
        解釋，原確定判決應以臺北地檢署檢察官96年度偵字23
        47號偵查之不起訴處分已定事實為既判事項，原確定判
        決未依該判例及大法官解釋撤銷原處分，顯屬適用法規
        錯誤，有行政訴訟法第273 條第1 項第1 款「適用法規
        顯有錯誤」之法定再審事由，應予廢棄。
    4.憲法課以人民納稅義務，除應遵守依法行政、實質課稅原
      則外，更應嚴守租稅中性原則，亦即租稅課徵應以行為本
      質為依歸，避免以租稅手段影響經濟行為之實質，進而造
      成納稅義務人之經濟活動因不同租稅對待而造成扭曲，永
      達公司對再審原告等業務同仁之薪酬係採獎金制度，以各
      項績效計算之個人薪酬及組織報酬，而組織報酬係以支應
      歸屬利潤中心之各項必要營業費用，故再審原告薪資所得
      為（一）個人薪酬及（二）組織報酬減除支應歸屬利潤中
      心之各項必要費用後餘額，二項之合計數乃再審原告實際
      取自任職公司之薪資所得，系爭租金支出係自組織報酬下
      扣除，要難將直接歸屬至各業務同仁利潤中心之各項必要
      業務費用，認定非屬永達公司營業費用，影響永達公司制
      訂之獎金制度，原確定判決違反租稅法律主義之精神，並
      與租稅中立原則相悖，原確定判決當然違背法令，應予廢
      棄。
      (1)查永達公司對再審原告等業務同仁之薪酬係採獎金制度
        （無固定之底薪），薪酬計算連結利潤中心制：（1 ）
        先就各項績效（包括個人業績、組業績、處業績）之達
        成率，按不同成數及公式，計算初年度服務報酬及續年
        度服務報酬等個人薪酬部分；（2 ）舉績報酬、達成報
        酬、超額報酬、推介報酬、組輔導報酬、處輔導報酬等
        組織報酬部分。而組織報酬係用以支應此利潤中心之各
        項必要業務費用，如車位、影印機及公務車輛等租金、
        辦公用之各項文具、電腦耗材、印刷影印及書報雜誌等
        文具用品、郵資及通訊費用等郵電費、運費、交通及住
        宿等差旅交通、訓練費、設備修繕及維護等修繕費、廣
        告費用、餐敘、禮儀及饋贈等交際費、會議費、雜項購
        置、全員團康、聚餐活動等職工福利，組織報酬係用以
        支應各利潤中心之各項業務發展費用，非屬個人之報酬
        ；（3 ）業務發（拓）展費用額度（即百分比）僅係讓
        從業人員有一參考標準，預期其可能之報酬，惟仍以實
        際發生數為主，其組織報酬支應各利潤中心之各項業務
        發展費用有餘，則屬該利潤中心主管之激勵酬勞，因組
        織報酬為變動數，故有部分月份可達成公司設定之標準
        ，部分月份無法達成，此即為制度之激勵作用。是業務
        同仁之薪資所得包括（一）個人薪酬及（二）組織報酬
        減除支應歸屬利潤中心之各項必要費用後之組織激勵酬
        勞。此乃以業務人員為主常見之經營模式之一，即係連
        結績效衡量與薪酬制度，為一有效啟發並激勵同仁士氣
        之法則，並合於人性化之管理機制。目前亦無因採利潤
        中心之經營模式，而將認屬營利事業之營運（業）費用
        應列入為員工薪資所得，而悖於租稅中性原則。
      (2)再審原告系爭年度薪資所得包括（一）個人薪酬及（二
        ）組織激勵酬勞，此乃再審原告實際取自永達公司之薪
        資所得，並非先自永達公司取得包含服務報酬應負擔之
        佣金支出及利潤中心應負擔公務車租金等營業費用之金
        額，再由永達公司扣取屬服務報酬應負擔之佣金支出及
        利潤中心營業費用，此亦與臺北地檢署檢察官偵察後認
        定：「永達公司業務人員傭酬，已包含所有業務拓展費
        用，全額列入薪資所得而非執行業務所得，因招攬保險
        業務而發生之業務發展費用理應列報公司營業費用，永
        達公司自業務人員薪資中調整，亦即車輛租金由員工傭
        酬中扣除，由租賃車商提供租金發票向永達公司請款，
        由永達公司統一支付車輛租金。難認被告有因此而使員
        工薪資名目減少而幫助該等員工逃漏個人綜合所得稅情
        事」一致，系爭公務車租金及業務拓展費等營業費用均
        係自組織報酬中減除，是依行政程序法平等原則，系爭
        公務車租金應與其他業務拓展費之認定相同。
      (3)次查系爭車輛租金由任職公司支付予租賃車商取得統一
        發票時，即以「營業費用- 租金支出」科目列帳，並非
        先計入薪資費用後，再自薪資費用中沖轉「營業費用-
        租金支出」科目，益證系爭車輛租金從組織報酬中扣除
        ，僅為計算組織激勵酬勞，與業務拓展費用自組織報酬
        中扣除相同。惟原確定判決以：「經查，稽之前揭員工
        還款同意書第1 條約定：『茲同意永達保險經紀人股份
        有限公司於本人每月應領薪資款項中扣抵。』（原處分
        卷第17頁）」（原確定判決第29頁第5 行以下）及「又
        查，臺北市國稅局前開公函檢附資料2.係源自臺北市調
        處所查扣永達公司員工自行出具之業務連繫表計24張，
        內容均為關於員工申請租賃車輛之事項，其用語有『購
        車節稅』、『租購車輛』、並有租金自薪資中扣除、提
        前清償購車餘款、本人還款計畫等文句。由此內部簽呈
        之文義，足明員工之真意係自行出資以先租後買之方式
        購車，並規避稅負。」（原確定判決第30頁倒數第13行
        以下）為由，認定車輛租金係從薪資所得中扣除，而歸
        屬再審原告之薪資所得，顯未究明再審原告之應得薪資
        係依計算之結果始獲致，而錯置其因果關係，更違反前
        揭禁止差別待遇原則，且與前揭說明矛盾。再者，原確
        定判決亦未就系爭公務車用途審理，僅以形式之薪資計
        算認定，與其判決依據：「末按『涉及租稅事項之法律
        ，其解釋應本於租稅法律主義之精神，依各該法律之立
        法目的，衡酌經濟上之意義及實質課稅之公平原則為之
        。』司法院釋字420 號解釋甚明。」有違，應予廢棄。
    5.綜合所得稅原則上係採現金收付制，稱為收付實現原則，
      亦即綜合所得稅之核課，應僅對已實現之實際所得課稅，
      對於薪酬計算過程中，屬績效衡量因素且非屬受僱人實際
      領受之營業費用，不應涵蓋於受僱人之所得中，再審原告
      申請使用及保管公務車，係為推展業務，自屬永達公司營
      業費用，且永達公司自再審原告業務發展費用中扣除，再
      審原告並未實際取得系爭租金，依綜合所得稅之收付實現
      原則，亦不應歸屬再審原告之薪資所得，此亦經臺北地檢
      署是認在案，原確定判決未依是項原則審理，難謂非屬違
      背法令，應予廢棄。
      (1)按「我國營利事業所得稅，除非公司組織之營利事業外
        ，原則上均應採權責發生制；但綜合所得稅原則上則採
        現金收付制，稱為收付實現原則。亦即綜合所得稅之核
        課，應僅對已實現之實際所得課稅。…。是本件行為時
        之增資緩課股票於轉讓時，原則上應就面額部分作為轉
        讓時所屬年度之所得，申報課稅；但實際轉讓價格低於
        面額時，則以實際轉讓價格申報所得；此乃我國稅制對
        於個人綜合所得稅之課徵，係採收付實現原則之明證，
        不容稅捐稽徵機關依據不實記載資料或臆測之詞，濫行
        課稅。」為最高行政法院93年判字第966 號裁判要旨，
        準此，綜合所得稅之現金收付原則應僅對已實現之實際
        所得課稅，縱計算所得時係按員工擬制收入減除擬制費
        用支出方式表達，仍應以實際獲取金額認列為員工薪資
        所得，而非以擬制收入為員工薪資所得，參諸財政部對
        靠行制度之相關函釋（67年3 月25日台財稅第31997 號
        函、71年12月10日台財稅第38935 號函、74年6 月21日
        台財稅第17954 號函、76年3 月2 日台財稅第7576785
        號函、79年4 月3 日台財稅第790021143 號函、84年7
        月20日台財稅第841636379 號函）規定，將靠行車主創
        造之營業收入擬制為車行之收入，又將靠行車主之費用
        支出擬制為車行之費用支出，而以靠行車主實際獲利擬
        制為車行給付予靠行車主之薪資所得，有最高行政法院
        97年度判字第34號判決：「另外該合約書還同時約定，
        費用應交由志明公司報銷，而上訴人在原審法院提出之
        費用單據，被上訴人雖謂：『該等費用為志明公司報，
        上訴人不得主張』云云，但依上開函釋所示，若志明公
        司有申報上開費用，則在計算其支付予上訴人之擬制『
        薪資所得』時，仍應予以扣除。而此等費用申報之有無
        及金額多寡等事實，原審法院整以上二點，均未加以調
        查，即謂上訴人不得主張此等費用支出，同樣有判決不
        備理由之違法。」益證。
      (2)經查永達公司為協助同仁執行業務，特訂定車輛使用辦
        法，再審原告乃依該規定及公務車輛租賃作業流程向公
        司申請保管公務租賃車輛，由永達公司（承租人）、再
        審原告（保管人）及租賃車商（出租人）共同簽訂公務
        車輛租賃契約，由永達公司按期支付車輛租金，認列營
        業費用之車輛租金，依前揭綜合所得稅現金收付基礎之
        收付實現原則及財政部95年函釋規定，系爭車輛租金不
        應再歸併核定為再審原告之薪資所得。換言之，依前揭
        收付實現原則，對於薪酬計算過程中，屬績效衡量因素
        且非屬受僱人實際領受之營業費用，不應涵蓋於受僱人
        之所得中，此亦經臺北地檢署是認在案，原確定判決未
        依是項原則審理，難謂非屬違背法令，應予廢棄。
    6.租稅法所重視者，應為足以表徵納稅能力之實質的經濟事
      實，而非其外觀之法律行為或形式上之登記事項，對實質
      上相同經濟活動所產生之相同經濟利益，應課以相同之租
      稅。再審原告申請使用及保管公務車，係為推展業務，與
      永達公司負責人租賃車輛供業務使用情形相同，均屬永達
      公司營業費用，依實質課稅原則及平等原則，不應歸屬再
      審原告之薪資所得，原確定判決未依是項原則審理，顯違
      反行政程序法平等原則，並與一般經驗及倫理法則相違背
      ，自屬違背法令，應予廢棄。
      (1)按「涉及租稅事項之法律，其解釋應本於租稅法律主義
        之精神，依各該法律之立法目的，衡酌經濟上之意義及
        實質課稅之公平原則為之。」為稅捐稽徵法第12條之1
        第1 項規定，乃租稅法所重視者，應為足以表徵納稅能
        力之實質的經濟事實，而非其外觀之法律行為或形式上
        之登記事項，對實質上相同經濟活動所產生之相同經濟
        利益，應課以相同之租稅，亦符行政程序法第6 條規定
        ：「行政行為，非有正當理由，不得為差別待遇。」之
        平等原則，此參諸司法院釋字第420 號解釋及改制前行
        政法院82年度判字第2410號判決亦有相同見解。
      (2)經查永達公司負責人於95年10月31日調查筆錄中說明：
        「（你是否也以前述方式向汽車租賃公司承租汽車？共
        承租幾部？汽車廠牌、型號及車價為何？如何扣款？）
        95年5 月，我曾以永達公司名義承租乙部賓士E200型汽
        車，車價約為240 萬元，至於汽車保證金及每月租金，
        均由本公司財務部處理。」，業經臺北市國稅局97年6
        月17日財北國稅審三字第0970206101號函認定「主旨：
        貴處函詢永達保險經紀人股份有限公司負責人吳文永君
        有無違反稅捐稽徵法或所得稅法等相關規定案，復如說
        明二、三，請　查照。說明三、惟本案依現有事證尚難
        認定吳文永君有利用租賃車輛逃漏個人綜合所得稅情事
        ，故未將其臚列於元家雄君等302 人名單中；…」。此
        外，一般商業情況，營利事業均有租賃車輛供經常外出
        業務或同仁使用，亦有做為上下班之交通工具，參諸財
        政部79年7 月4 日台財稅第790178955 號函釋：「至營
        業人租用汽車載運員工上下班，係屬購買供本業或附屬
        業務使用之勞務，其有關之進項稅額，除依上開規定不
        得扣抵外，應准予扣抵。」及財政部54台財稅發第0190
        號函釋：「××公司因未備交通工具，經購買車票交由
        通勤員工搭乘交通工具之用，此種情形係因執行工作必
        須支付按實報銷之費用，免予合併薪資所得扣繳稅款。
        」規定亦是證。另按執行業務所得查核辦法第15條第2
        項「執行業務者在其住所裝置之電話，或執行業務者之
        汽車，如係執行業務與家庭合用者，其相關費用以二分
        之一認列。」規定亦可資參採。
      (3)次查永達公司車輛使用辦法第一條規定：「為協助同仁
        執行業務，特訂本辦法。本辦法所指『車輛』係指公務
        用之租賃車輛及公務用之私人車輛。」（偵查卷證據目
        錄二、永達公司「修訂車輛使用辦法及公佈相關作業流
        程」），依據永達公司車輛使用辦法第一條規定：「為
        協助同仁執行業務，特訂本辦法。本辦法所指『車輛』
        係指公務用之租賃車輛及公務用之私人車輛。」（請詳
        偵查卷證據目錄二、永達公司「修訂車輛使用辦法及公
        佈相關作業流程」），系爭租賃公務車係再審原告任職
        之永達公司為協助再審原告為公司業務招攬保險使用，
        除陸續招攬新業務（彙整再審原告經手之要保書明細表
        供核），亦需服務原有保戶，包括通知繳交及收取保費
        、處理保戶理賠等問題，此等營業活動均有使用車輛或
        其他交通工具之需，是依上開事實，再再證明系爭租賃
        車輛確屬公務用途，且為永達公司經營本業之必要營業
        工具，依司法院95年9 月18日院台廳行一字第09500207
        72號函釋（詳理由貳、三、（二）），足為核認系爭車
        輛租金為永達公司經營本業有關費用之參採。基於前揭
        實質課稅原則，永達公司負責人及業務同仁租賃公司車
        輛之經濟用途相同，應課以相同租稅。稅捐稽徵機關對
        相同經濟活動卻認定不同經濟利益，課處不同租稅方式
        ，顯違反該實質課稅原則及行政程序法之平等原則。原
        確定判決對永達公司負責人吳文永以永達公司名義承租
        汽車之租金，未予視屬吳君之薪資所得，卻認系爭租金
        為再審原告之薪資所得，顯違反行政程序法第6 條規定
        之平等原則，並與一般經驗及倫理法則相違背，自屬違
        背法令，應予廢棄。
      (4)查系爭租賃車所發生之油料、修繕及保養等費用，均認
        定屬永達公司經營本業及附屬業務有關之費用者，惟卻
        就發生該油科、修繕或保養費用相同之主體之系爭租賃
        車，否認非屬永達公司經營本業或附屬業務使用，顯有
        分割取捨之違背法令，並違反一般經驗法則，應予廢棄
        。
    7.本件系爭公務車租金之租稅法律適用及實證，前經稅捐稽
      徵機關認屬為交通費，依財政部95年函釋規定，應由任職
      公司檢據核實列報，尚不宜約定由業務員自行吸收或負擔
      ，嗣後課稅事實資料未變，稅捐稽徵機關憑藉新見解重為
      認定，與改制前行政法院89年度判字第699 號判決要旨相
      互牴觸，亦屬違背法令。原確定判決認屬再審原告之薪資
      所得，亦與財政部95年函釋規定及稅捐稽徵機關認定矛盾
      ，均屬違背法令之情，應予廢棄。
      (1)按「納稅義務人依所得稅法規定辦理結算申報而經該管
        稅捐稽徵機關調查核定之案件，如經法定期間而納稅義
        務人未申請復查或行政爭訟，其查定處分即告確定。嗣
        稽徵機關如發見原處分確有錯誤短徵情事，為維持課稅
        公平原則，並基於公益上之理由，雖非不可自行變更原
        確定之查定處分，而補徵其應徵稅額，然此之所謂發見
        確有錯誤短徵，應係指原處分確定後發見新事實或新課
        稅資料，足資證明原處分確有錯誤短徵情形者而言。如
        其課稅事實資料未變，僅因嗣後法律見解有異，致課稅
        之標準有異時，按諸中央法規標準法第18條從新從優原
        則之法理，即不得就業經查定確定之案件，憑藉新見解
        重為較原處分不利於當事人之查定處分。」為改制前行
        政法院89年度判字第699 號裁判要旨，即其課稅事實資
        料未變，要難憑藉新見解重為處分。
      (2)如理由貳、二、所述，臺北地檢署檢察官就系爭公務車
        租金之租稅法律適用及實務，業以96年3 月9 日北檢大
        歲96偵2347字第16209 號函詢臺北市國稅局意見，並經
        臺北市國稅局研議後，以96年6 月5 日財北國稅審二字
        第0960201843號函復：「三、前揭財政部95年函釋規定
        ，保險公司之保險業務員為所屬公司招攬保險業務而發
        生之必要費用，可由保險公司依營利事業所得稅查核準
        則（以下簡稱查核準則）有關規定依其費用性質檢據核
        實列報。…另該員工如係以公司名義租賃車輛，其分期
        給付車商之租金（不含保證金），得依查核準則第74條
        第3 款第2 目之5 規定認屬為交通費，依首揭財政部95
        年函釋規定，應由保險經紀公司檢據核實列報，尚不宜
        約定由保險業務員自行吸收或負擔。至員工如以員工自
        己名義租購車輛，則該扣付款應視為員工基於僱傭關係
        而取得之各種補助費或給與，故保險經紀公司應以薪資
        支出列支，並依法併同員工薪資所得依率扣繳稅款。」
        ，足資說明稽徵機關實證上係以公司名義租賃車輛，或
        係以員工自己名義租購車輛為據，認定租賃車輛是否確
        實供公司業務使用。
      (3)本件既以公司名義租賃車輛，其分期給付車商之租金（
        不含保證金），得依營利業事所得稅查核準則第74條第
        3 款第2 目之5 規定認屬為交通費，依前揭財政部95年
        函釋規定，應由保險經紀公司檢據核實列報，尚不宜約
        定由保險業務員自行吸收或負擔，且臺北市國稅局係依
        臺北地檢署就系爭公務車租金之租稅法律適用及實證回
        覆，應有拘束本件之效力。嗣後課稅事實資料未變，再
        審被告憑藉新見解重為認定，與前揭改制前行政法院89
        年度判字第699 號判決要旨相互牴觸。原確定判決所稱
        「永達公司員工自始自行出資租車，屆期或未屆期而提
        前買回車輛，乃立於權利義務之當事人所為之經濟安排
        ，永達公司僅出面充任為承租人並辦理名義上應經手之
        事務，且參與之員工多達302 人，顯係一計畫性事務。
        本件原告亦為永達公司之一員，雖未發現於原告有租期
        屆滿買回之情事，惟由原告自行出具之前揭員工還款同
        意書已載明租金係自其每月應領薪資中扣抵，並由其出
        具保證票，足證其於本件車輛之租賃關係中，實際承擔
        承租人之權利義務，卻由不使用車輛、不支付租金、保
        證金之永達公司為承租人，自屬不合常規之經濟安排，
        其中因永達公司藉租賃車輛之名義，將扣取薪資改以租
        金費用列報，以薪資淨額列報員工所得，對公司整體費
        用並不影響，惟其列報薪資之結果使原告逃漏相當於租
        金金額之薪資所得，自屬租稅規避，被告依實質課稅原
        則，以本件實質之經濟關係，核定原告短報95年度薪資
        所得816,000 元，並無違誤」云云（原確定判決第31頁
        第5 行以下），與財政部95年函釋規定相悖，又與前揭
        稅捐稽徵機關認定矛盾，均屬違背法令之情，應予廢棄
        。
  (三)核定罰鍰17,398元部分：
    1.依行政罰法第7 條規定，違反行政法上義務之行為，有出
      於故意或過失者，始得處罰，且應由行政機關就行為人之
      故意或過失負舉證責任，不採推定過失責任，原確定判決
      未釐清系爭租賃車輛之用途，即推定再審原告有應申報之
      所得而不為申報之過失責任，顯違背法令，應予廢棄。按
      「違反行政法上義務之行為非出於故意或過失者，不予處
      罰。」及「行政官署對於人民有所處罰，必須確實證明其
      違法之事實。倘不能確實證明違法事實之存在，其處罰即
      不能認為合法。」分別為行政罰法第7 條明定及改制前行
      政法院39年判字第2 號及32年判字第16號分別著有判例，
      揆其立意，係基於有責任始有處罰之原則，為提昇人權之
      保障，國家欲處罰行為人者，應由行政機關就行為人之故
      意或過失負舉證責任，不採推定過失責任，易言之，稅捐
      稽徵機關對行為人課處罰鍰之處分時，須具體舉證其違章
      之故意或過失，倘無法舉證，依法即不得對其課處罰鍰。
      查本件有關再審被告核定再審原告短報之薪資所得，係永
      達公司為協助再審原告等業務員利於執行業務推展，提供
      再審原告使用及保管公務租賃車輛，而支付之租金費用，
      惟其應歸屬永達公司之營業費用，抑或再審原告之薪資所
      得，繫屬系爭租賃車輛之用途，原確定判決所稱「惟查，
      本件原告為系爭車輛之實質所有權人，全程參與相關契約
      之訂定，並出具員工還款同意書同意租金自其每月應領薪
      資中扣除，其對於該租金原屬其薪資之一環自屬明白，而
      永達公司於本件帳載情形使原告當年度短報等同於租金金
      額之薪資所得，原告對此結果自具有明知並有意使其發生
      之故意，已敘明於前。」（原確定判決第35頁倒數第12行
      以下），無法證明系爭租賃車輛之用途，卻推定再審原告
      有應申報之所得而不為申報之過失責任，自屬違背法令，
      應予廢棄。
　　2.再審被告以系爭短漏報所得屬已填報扣繳憑單，而按0.2
      倍科處罰鍰，惟於計算漏稅額時，卻否准將該已依法繳納
      之扣繳稅額減除，顯有矛盾之情，原確定判決未予論述，
      僅以所得稅報繳時點，永達公司並未扣繳，同意再審被告
      未將系爭補扣繳稅款自漏稅額中減除，自屬違背法令，應
      予廢棄。
      (1)按「違章情形：短漏報所得屬已填報扣免繳憑單、股利
        憑單及緩課股票轉讓所得申報憑單之所得，且無第3 點
        情形者。裁罰金額或倍數：處所漏稅額0.2 倍之罰鍰。
        」為稅務違章案件裁罰金額或倍數參考表有關違反所得
        稅法第110 條第1 項之相關規定，茲此，本件違章經再
        審被告處所漏稅額0.2 倍之罰鍰，足證再審被告核認系
        爭短報之薪資所得屬已填報扣繳憑單，是按財政部73年
        09月03日台財稅第59051 號函釋規定：「（一）已依法
        辦理結算申報者：
        ｛〔（申報所得額+ 核定應稅免罰所得額+ 短漏報所
          得額）- （免稅額+ 扣除額）〕×稅率- 累進差額｝
           - 抵稅額 = 全部應納稅額
        ｛〔（申報所得額+ 核定應稅免罰所得額）- （免稅
          額+ 扣除額）〕×稅率- 累進差額｝- 抵稅額= 申報
          及核定應稅免罰部分應納稅額
        全部應納稅額- 申報及核定應稅免罰部分應納稅額-
          短漏報所得額之扣繳稅額- 申報部分經核定之退稅額
          （不分已否退還）= 漏稅額」
        其「漏稅額」之計算，應得減除「短漏報所得額之扣繳
        稅額」。
      (2)另依「五、綜上，納稅義務人經發現短漏報屬應扣繳之
        課稅所得並應依規定裁罰之案件，其漏稅額計算之基準
        ，應以鈞部82年11月3 日台財稅第821501458 號函規定
        之調查基準日短漏報之所得，及已繳納之稅款為計算漏
        稅額之基準。如納稅義務人短漏報之所得於調查基準日
        前，業經扣繳義務人辦理扣繳者，於計算漏稅額時，自
        得減除系爭短漏報所得已繳納之扣繳稅款；否則即不得
        減除。」固為財政部賦稅署96年12月18日台稅一發字第
        09604554530 號函（下稱財政部賦稅署96年函釋）規定
        ，惟按「左列事項應以法律定之：一、憲法或法律有明
        文規定，應以法律定之者。二、關於人民之權利、義務
        者。三、關於國家各機關之組織者。四、其他重要事項
        之應以法律定之者。」、「應以法律規定之事項，不得
        以命令定之。」及「本法所稱行政規則，係指上級機關
        對下級機關，或長官對屬官，依其權限或職權為規範機
        關內部秩序及運作，所為非直接對外發生法規範效力之
        一般、抽象之規定。（第1 項）行政規則包括下列各款
        之規定：一、關於機關內部組織、事務之分配、業務處
        理方式、人事管理等一般性規定。二、為協助下級機關
        或屬官統一解釋法令、認定事實、及行政裁量權，而訂
        頒之解釋性規定及裁量基準。（第2 項）」分別為中央
        法規標準法第4 條、同法第5 條及行政程序法第159 條
        規定，是以行政規則不應就人民權利義務加以規定，否
        則即有違法律保留原則。
      (3)再按「本法施行前，行政機關依中央法規標準法第7 條
        訂定之命令，須以法律規定或以法律明列其授權依據者
        ，應於本法施行後2 年內，以法律規定或以法律明列其
        授權依據後修正或訂定；逾期失效。」為行政程序法第
        174 條之1 定有明文，凡規範內容涉及人民之權利義務
        者，不論係職權命令或法規命令，均須依前揭行政程序
        法第174 條之1 規定，於施行後2 年內改以法律規定，
        或於法律中增列其授權依據後修正或重新訂定之，逾期
        即失其效力，以符租稅法律主義，倘行政機關僅以行政
        命令添加法律所無之限制，即違反租稅法律主義，此參
        諸關稅法於93年5 月5 日修正公布之增列第18條（原第
        14條）第4 項規定：「依法得減免關稅之進口貨物，未
        依前項第1 款規定申請繳納保證金而繳稅者，得於貨物
        進口放行前或放行後4 個月內，檢具減、免關稅證明文
        件申請補正及退還其應退之關稅。」之立法理由所載：
        「第4 項新增。財政部86年4 月17日台財關第86200029
        3 號函之內容，涉及人民權利義務之免稅規定，爰提升
        法律位階，於本法中訂定，以符租稅法定主義。」即明
        。復揆諸鈞院95年3 月30日94年度簡字第01023 號判決
        ：「理由二（三）亦足被上訴人據以駁回上訴人申請所
        引之財政部上開函令，已涉及人民權利義務，依行政程
        序法第174 條之1 規定，應以法律或法律明列授權而訂
        定命令而行之，財政部於行政程序法90年1 月1 日施行
        後2 年內，未改以法律規定，或於法律中增列其授權依
        據後修正或重新訂定之，則自92年1 月1 日以後，該函
        令即已失其效力，被上訴人亦不得加以適用。」亦有相
        同見解。
      (4)況查所得稅法第110 條第1 項規定：「納稅義務人已依
        本法規定辦理結算申報，但對依本法規定應申報課稅之
        所得額有漏報或短報情事者，處以所漏稅額2 倍以下之
        罰鍰。」之「漏稅額」計算，揆諸同法條第2 項規定：
        「納稅義務人未依本法規定自行辦理結算申報，而經稽
        徵機關調查，發現有依本法規定課稅之所得稅者，除依
        法核定補徵應納稅額外，應照補徵稅額，處3 倍以下之
        罰鍰。」已依所得稅法第110 條第1 項規定辦理結算申
        報者，其「漏稅額」應不高於該法條第2 項未依規定辦
        理結算申報所核定之「補徵應納稅額」，始符憲法之比
        例原則。另查第2 項核定之「補徵應納稅額」，係依所
        得稅法第71條第1 項前段規定：「納稅義務人應於每年
        5 月1 日起至5 月31日止，填具結算申報書，向該管稽
        徵機關，申報其上一年度內構成綜合所得總額或營利事
        業收入總額之項目及數額，以及有關減免、扣除之事實
        ，並應依其全年應納稅額減除暫繳稅額、尚未抵繳之扣
        繳稅額及可扣抵稅額，計算其應納之結算稅額，於申報
        前自行繳納。」計算，得減除尚未抵繳之扣繳稅額，是
        依前揭論理原則，本件係已依法辦理結算申報，其漏稅
        額應參照第2 項之計算，准予減除應扣繳稅額。惟前揭
        財政部賦稅署96年函釋規定將致已申報者計算之「漏稅
        額」大於未申報者計算之「補徵應納稅額」，與憲法之
        比例原則有悖，依憲法第172 條命令不能牴觸憲法或法
        律原則之法令位階規定，應屬無效。
      (5)末按「行政行為，非有正當理由，不得為差別待遇。」
        乃行政程序法第6 條所明定行政法之平等原則，此平等
        原則係自憲法第7 條規定而來，即禁止差別待遇原則，
        換言之，行政權之行使，不論在實體上或程序上，相同
        事件應為相同處理，非有合理之正當理由，不得為差別
        待遇；是對於案情相同之案件，應為相同之行政處分，
        方符行政程序法之要求，有最高行政法院93年度判字第
        1611號判決：「事物的本質相同者，應作相同的處理，
        但事物的本質不同時，則應作不同的處理，方符合平等
        原則」益證。經查與本件相同案情，稽徵機關等再審被
        告於計算漏稅額之處理方式不同，難謂無差別待遇。
      (6)惟原確定判決僅以「不法平等」為由，未究及前揭財政
        部96年函釋程序之正當性，顯違反前揭法律保留原則及
        平等原則，自屬違背法令，應予廢棄。
    3.末按行政罰法第24條規定「一行為不二罰」原則，有關系
      爭車輛租金，扣繳義務人（永達公司之負責人）業經臺北
      市國稅局依法科處罰鍰，自不應再對納稅義務人（再審原
      告）予以處罰，且參諸稅捐稽徵法第44條但書規定，難謂
      主體不同則無其適用，原確定判決認定須為同一行為主體
      始得適用，顯有適用法規不當，自顯屬違背法令，應予廢
      棄。
      (1)按「一行為違反數個行政法上義務規定而應處罰鍰者，
        依法定罰鍰額最高之規定裁處。但裁處之額度，不得低
        於各該規定之罰鍰最低額（第1 項）。前項違反行法上
        義務行為，除應處罰鍰外，另有沒入或其他種類行政罰
        之處罰者，得依該規定併為裁處。但其處罰種類相同，
        如從一重處罰已足以達成行政目的者，不得重複裁處（
        第2 項）。一行為違反社會秩序維護法及其他行政法上
        義務規定而應受處罰，如已裁處拘留者，不再受罰鍰之
        處罰（第3 項）。」為行政罰法第24條所規定數行政罰
        競合之一行為不二罰原則，且其應具憲法位階。（參諸
        司法院釋字第604 號解釋協同意見書「『一行為不二罰
        原則』又稱『禁止雙重處罰原則』，顧名思義，指就人
        民同一違法行為，禁止國家為多次之處罰，其不僅禁止
        於一行為已受到處罰後，對同一行為再行追訴、處罰，
        也禁止對同一行為同時作多次的處罰。我國憲法固然沒
        有『一行為不二罰原則』的明文，但是從法治國家所要
        求的法安定原則、信賴保護原則以及比例原則均可以得
        出同一行為不能重複處罰的要求。因而，『一行為不二
        罰原則』是一具有憲法位階的原理原則。」）
      (2)另就系爭車輛租金，如應歸屬為薪資所得者，則按所得
        稅法第114 條規定：「扣繳義務人有左列情事之一者，
        分別依各該款規定處罰：一、扣繳義務人未依第88條規
        定扣繳稅款者，除限期責令補繳應扣未扣或短扣之稅款
        及補報扣繳憑單外，並按應扣未扣或短扣之稅額處1 倍
        以下之罰鍰；其未於限期內補繳應扣未扣或短扣之稅款
        ，或不按實補報扣繳憑單者，應按應扣未扣或短扣之稅
        額處3 倍以下之罰鍰。二、扣繳義務人已依本法扣繳稅
        款，而未依第92條規定之期限按實填報或填發扣繳憑單
        者，除限期責令補報或填發外，應按扣繳稅額處20％之
        罰鍰。但最高不得超過2 萬元，最低不得少於1 千5 百
        元；逾期自動申報或填發者，減半處罰。經稽徵機關限
        期責令補報或填發扣繳憑單，扣繳義務人未依限按實補
        報或填發者，應按扣繳稅額處3 倍以下之罰鍰。但最高
        不得超過4 萬5 千元，最低不得少於3 千元。三、扣繳
        義務人逾第92條規定期限繳納所扣稅款者，每逾2 日加
        徵1 ％滯納金。」對扣繳義務人予以處罰，則納稅義務
        人已依扣繳憑單申報，自不宜再對納稅義務人予以處罰
        ，以符前揭一行為不二罰原則規定。
      (3)再參諸稅捐稽徵法第44條規定：「營利事業依法規定應
        給與他人憑證而未給與，應自他人取得憑證而未取得，
        或應保存憑證而未保存者，應就其未給與憑證、未取得
        憑證或未保存憑證，經查明認定之總額，處5 ％罰鍰。
        但營利事業取得非實際交易對象所開立之憑證，如經查
        明確有進貨事實及該項憑證確由實際銷貨之營利事業所
        交付，且實際銷貨之營利事業已依法處罰者，免以處罰
        。」足證縱違章主體不同，仍應有一行為不二罰之適用
        。
      (4)惟原確定判決卻以「又行政罰法第24條所指之『一行為
        不二罰』原則，係指一個行為違反數個行政義務時有其
        適用。原告所指永達公司負責人吳文永違反之扣繳義務
        ，為所得稅法第89條、第114 條第1 款所規定；而原告
        所違反者為同法第110 條之所得稅申報義務，二者構成
        要件不同，亦非一行為。原告主張，核無可採。」（原
        確定判決第35頁倒數第4 行以下），顯屬適用法規不當
        ，有違背法令之情，應予廢棄。
  (四)綜上所述，原確定判決有行政訴訟法第273 條第1 項第1 款
    之情事，為此，再審原告依據行政訴訟法第273 條第1 項第
    1 款規定，提起本件再審之訴，並聲明求為判決：原確定判
    決廢棄、訴願決定及原處分（含復查決定）均撤銷。訴訟費
    用由再審被告負擔。
三、再審被告則以：
  (一)按「薪資所得：凡公、教、軍、警、公私事業職工薪資及提
    供勞務者之所得：一、薪資所得之計算，以在職務上或工作
    上取得之各種薪資收入為所得額。二、前項薪資包括：薪金
    、俸給、工資、津貼、歲費、獎金、紅利及各種補助費。」
    為行為時所得稅法第14條第1 項第3 類第1 款及第2 款前段
    所明定。次按「行政罰與刑罰之構成要件雖有不同，而刑事
    判決與行政處分，亦原可各自認定事實。」改制前行政法院
    75年判字第309 號著有判例。
  (二)再審原告95年度綜合所得稅結算申報，列報取自永達公司薪
    資所得1,379,536 元，嗣經臺北市調處及臺北市國稅局查獲
    該公司短報再審原告薪資所得816,000 元，通報再審被告所
    屬中和稽徵所歸課綜合所得稅。再審原告主張（一）臺北地
    檢署檢察官偵查終結認定不起訴處分，除司法機關判決所未
    確定之事項，稽徵機關應從其判決處理：查本件再審被告係
    依臺北市調處移送資料核認，惟嗣後業經臺北地檢署檢察官
    偵查後，認定事項不同於臺北市調處，再審被告應從臺北地
    檢署檢察官偵查終結不起訴處分為依據。（二）再審被告僅
    以「臺北市調處96年1 月31日肆字第09643004620 號函」、
    「車輛租賃附屬契約」「員工還款同意書」及「員工支付車
    輛租金薪資扣款彙整表」等為據，核定應按扣除車輛租金前
    之薪資總額列報薪資所得，與財政部95年函釋「保險業務員
    因為所屬公司招攬保險業務而發生之文具用品費、差旅費、
    郵電費、印刷費及廣告費、交際費、訓練費、交通及油料費
    等，依現行所得稅法規定，其屬保險公司之營業費用者，可
    由保險公司依營利事業所得稅查核準則有關規定檢據依費用
    性質核實列報，不宜約定由保險業務員自行吸收或負擔，並
    併同薪資給付，成為業務員薪資之一部份，而由保險公司逕
    以「薪資支出」科目列支。」有違：查再審原告任職之保險
    經紀公司於系爭年度將業務拓展費併同薪資發放，如已先由
    任職公司支付之營業費用部分，再由該薪資內扣除，因扣除
    部分係屬任職公司之營業費用，任職公司依前揭規定，未列
    入再審原告薪資所得並無不合。惟臺北市調處誤認任職公司
    藉由此掩飾與業務無關之購車支出幫助員工逃漏綜合所得稅
    ，嗣經臺北地檢署檢察官偵查後，認定「永達公司業務人員
    傭酬，已包含所有業務拓展費用，全額列入薪資所得而非執
    行業務所得，因招攬保險業務而發生之業務發展費理應列報
    公司營業費用，永達公司自業務人員薪資中調整，亦即車輛
    租金由員工傭酬中扣除，由租賃車商提供租金發票向永達公
    司請款，由永達公司統一支付車輛租金。難認被告有因此而
    使員工薪資名目減少而幫助該等員工逃漏個人綜合所得稅情
    事。」換言之，任職公司先將業務拓展費併同薪資發放後，
    再由任職公司於支付營業費用時自業務拓展費中扣除，則扣
    除業務拓展費用後之金額即為原應發放之薪資，因此薪資名
    目並無減少，難謂與財政部95年函規定有悖。（三）永達公
    司租賃公務車輛係供再審原告等業務員執行業務，屬永達公
    司營業費用，自不應歸入再審原告薪資所得：本件系爭租賃
    公務車部分，乃任職公司為協助業務員利於執行業務推展，
    規定處經理級以上人員或業績較優同仁（與前揭業務發展費
    用之使用對象相同）得申請保管公務租賃車輛乙部，參酌財
    政部79年7 月4 日台財稅第790178955 號函及81年1 月9 日
    台財稅第800771706 號函意旨，是以營利事業租賃車輛供公
    務使用而支付之租金係屬其必要之成本費用，亦為徵納雙方
    所不爭執，且經臺北地檢署檢察官調閱與任職公司往來租賃
    公司包括和車公司等9 家公司承租資料，並予以彙整分析，
    認定「原移送意旨認再審被告吳文永以永達公司租用租賃車
    之名，掩飾員工私人購車與業務無關，以達幫助員工逃漏個
    人綜合所得稅及逃漏永達公司營業所得稅之目的，顯有誤會
    。」足資說明任職公司租賃公務車以招攬業務使用，符合一
    般公司業務部門常情，依前揭財政部95年函規定，不應由再
    審原告自行吸收及負擔，再審被告誤解該函釋意旨，進而核
    定再審原告之薪資所得，應予撤銷云云，查永達公司明知再
    審原告承租車輛係私人支出，與公司業務無關，卻自95年起
    向和車公司租賃車輛，由和車公司（出租人）、永達公司（
    承租人）及再審原告（保管人）於95年1 月26日共同簽署「
    車輛租賃契約」，租賃期間自95年2 月10日起至98年2 月10
    日止，俟再審原告與和車公司辦妥簽約及對保等事宜後，和
    車公司即檢附相關文件向永達公司財務部申請給付租賃車輛
    之保證金496,000 元及每月之租金68,000元，名義上該車輛
    係永達公司承租，惟每月車輛租金卻由公司自再審原告薪資
    中扣取給付，並非永達公司租賃車輛供再審原告使用，永達
    公司藉租賃車輛之名義，將扣取薪資改以租金費用列報，以
    薪資淨額列報員工所得，對公司整體費用並不影響，惟查永
    達公司對員工扣付款部分仍應視為員工基於僱傭而取得之各
    種補助費，以薪資支出列支，是永達公司以扣取薪資之方式
    幫助再審原告逃漏95年度綜合所得稅，經臺北市調處及臺北
    市國稅局查獲，並經臺北市國稅局以永達公司填製之員工支
    付車輛租金薪資扣款彙整表核定再審原告短報95年度薪資所
    得816,000 元，有臺北市調處96年1 月31日肆字第09643004
    620 號函、車輛租賃附屬契約、員工還款同意書及員工支付
    車輛租金薪資扣款彙整表影本等資料可稽。次查永達公司負
    責人吳文永，因違反稅捐稽徵法案件，被臺北市調處移送，
    經臺北地檢署檢察官96年度偵字第2347號不起訴處分，該不
    起訴處分書認定永達公司92至95年期間，公司員工使用公務
    車輛僅有余葡月、李峰寶、陳玉英、陳玉真及田敏薰等5 人
    於租期滿後買回車輛，比例極低。惟查永達公司該年期間計
    有302 名員工依公務車輛使用辦法申請汽車租賃368 輛中，
    扣除未到期車輛35輛後，計有270 輛係由員工本人或關係人
    （配偶、父母、兄弟、姊妹等）買回，其比例高達占已到期
    車輛的81.08 ％，有臺北地檢署檢察官96年度偵字第2347號
    不起訴處分書及臺北市國稅局編製之永達公司92至95年間員
    工租車到期移轉統計表可稽，則該不起訴處分書所認定之事
    實即屬有誤。又系爭租賃車係由員工自行洽詢車商於確認車
    種、車價及分期付款期數後，將保證金款項（車價20％或30
    ％等），匯入公司指定帳戶，車商再檢附相關文件，向永達
    公司申請保證金及每月租金給付，有該公司公務車輛使用辦
    法、公務車輛租賃作業流程及公務汽車申請暨使用切結書可
    稽，如永達公司所言，公司先將業務拓展費併同薪資發放後
    ，再於支付營業費用時自業務拓展費中扣除，則扣除業務拓
    展費用後之金額即為原應發放之薪資為真，則該公司即可直
    接就員工薪資調整，何需要員工另書立還款同意書，況該公
    司業務拓展費性質依該公司公務車輛使用辦法第7 條所載：
    「因使用公務車輛所衍生之油料、修繕或保養等費用，得由
    使用人檢具合於營業稅法之單據報支業務發展費用。」該公
    司負責人吳文永證稱：「業務員以業務拓展費的名目報支交
    通費，先前是用業務員加油的發票為依據報支。」及該公司
    財務部經理李忠約證稱：「永達公司業務拓展費之發放，係
    依員工業績計算…業務拓展費由員工檢具單據向公司申報後
    才發放。」其該公司將公務車輛所衍生之油料、修繕或保養
    及交通費依財政部95年函規定核屬為該公司因招攬保險業務
    而發生之必要費用，公司可依規定檢據依費用性質核實列報
    ，不宜逕予計入保險業務員之薪資所得，概以薪資支出列報
    ，惟若依再審原告所稱，公司於系爭年度將業務拓展費併同
    薪資發放，則本件自員工薪資項目扣除之車輛租金即為其所
    稱之公司業務拓展費（公司可核實認列之營業費用），依一
    般經驗法則，員工申請公務車輛，應會以最高等級之車輛承
    租，況且該公司公務車輛使用辦法也並無限制其員工之資格
    應申請何等級之車輛，惟查該公司92至95年期間，其員工依
    公務車輛使用辦法申請汽車租賃之車輛等級均有所不同，顯
    與常情不符，又查永達公司支付員工車輛費用，係列在「營
    業費用- 租金支出」科目項下，既然每期租金支出金額係由
    員工自行洽詢車商於確認車種、車價及分期付款期數，在員
    工簽立公務車輛租賃契約當下即確定，公司如認其車輛租金
    非員工之薪資，則又何以將租賃期間每月之租金併同薪資發
    放，再每月由員工薪資項目扣款，其主張顯有違常情。綜上
    ，原查查得系爭車輛雖係以永達公司名義承租，惟每月車輛
    租金卻由公司自再審原告薪資中扣取給付，故本件實際係再
    審原告租賃車輛供私人使用，自難認屬公司業務拓展費，以
    永達公司填製之員工支付車輛租金薪資扣款彙整表，核定再
    審原告短報95年度薪資所得為816,000 元並無不合。
  (三)有關再審原告援引財政部95年函釋及臺北市國稅局96年6 月
    5 日財北國稅審二字第0960201843號函主張本件可比照適用
    乙節，查上開函釋及臺北市國稅局函意旨乃闡明：保險業務
    員為公司招攬保險業務發生之營業費用文具用品、差旅費、
    郵電費、印刷費及廣告費、交際費、訓練費、交通及油料費
    等，依據現行所得稅法規定，其屬保險公司之營業費用者，
    可由保險公司依營利事業所得稅查核準則有關規定檢據依費
    用性質核實列報，不宜約定由保險業務員自行吸收或負擔。
    次查本件系爭租金形式上雖由永達公司給付予出租人，名義
    上該車輛係永達公司承租，惟每月車輛租金卻由公司自再審
    原告應領薪資中扣取給付，系爭租賃車輛既係由再審原告自
    行洽詢車商於確認車種、車價及分期付款期數後，將保證金
    款項，匯入公司指定帳戶，車商再檢附相關文件，向永達公
    司申請保證金及每月租金給付，故本件實際係再審原告租賃
    車輛供再審原告自行使用，並非永達公司租賃車輛供再審原
    告招攬業務使用，系爭租金自難認屬永達公司之營業費用，
    再審原告主張適用上開函釋，實係對該函釋誤解。
  (四)再按「執行業務所得：凡執行業務者之業務或演技收入，減
    除業務所房租或折舊、業務上使用器材設備之折舊及修理費
    ，或收取代價提供顧客使用之藥品、材料等之成本、業務上
    雇用人員之薪資、執行業務之旅費及其他直接必要費用後之
    餘額為所得額。」「薪資所得：凡公、教、軍、警、公私事
    業職工薪資及提供勞務者之所得：一、薪資所得之計算，以
    在職務上或工作上取得之各種薪資收入為所得額。二、前項
    薪資包括：薪金、俸給、工資、津貼、歲費、獎金、紅利及
    各種補助費。」為行為時所得稅法第14條第1 項第2 類前段
    、第3 類第1 款及第2 款前段所明定。依上開規定，執行業
    務者得減除必要費用，以其餘額為所得額，而薪資所得者則
    無減除費用之規定，此乃二者之重大區別，再審原告主張依
    公司內部薪酬制度，得將系爭公務車租金自薪資所得中扣除
    ，以其淨額列報乙節，實係對現行執行業務所得及薪資所得
    者課稅規定之混淆，核不足採。另永達公司租賃車輛供特定
    員工使用所支出之租金支出，乃對該特定員工給予之交通津
    貼或交通補助費，依上開規定，亦屬薪資所得，故縱其主張
    為事實，原核定亦無不合。
  (五)有關再審原告主張本件相關事實業經臺北地檢署檢察官偵查
    終結認定不處分，系爭費用自不應歸入再審原告薪資所得，
    及臺北地檢署檢察官對系爭事項之認定與臺北市調處不同，
    請依臺北檢察署檢察官不起訴處分書審理並撤銷原核定乙節
    ，查臺北市調處以永達公司負責人吳文永違反稅捐稽徵法及
    商業會計法相關規定，將其移送臺北檢察署檢察官偵辦，雖
    經臺北檢察署檢察官偵結以不起訴處分，惟系爭事項既經查
    明已如前述，依首揭行政法院判例，行政處分本應依查得之
    事實認定，不受刑事判決之拘束；況該臺北檢察署檢察官不
    起訴處分採據諸多疑義，該偵查結果非無新事實、新證據，
    亦非無有重啟偵查之可能（大院98年度訴字第1731號判決事
    實及理由四、（五）），併予敘明。
  (六)再審原告之再審理由已於前起訴時主張其事由，依行政訴訟
    法第273 條第1 項但書規定，自不得為再審理由，且再審理
    由並無所涉及之法律見解具有原則性之情事，其再據為再審
    事由，自非可採。另有關再審原告主張原確定判決任意調整
    舉證責任部分，查再審原告就其主張系爭車輛作為公務用途
    ，租金支出應認列營業費用部分，再審原告自應就其主張負
    舉證責任，原確定判決以再審原告未能舉證以實其說，認其
    主張難以採信，原確定判決自無任意調整舉證責任情事。又
    再審原告主張原確定判決未依職權審酌臺北地檢署檢察官偵
    查事證及其不起訴處分書之認定部分，查臺北地檢署檢察官
    96年度偵字第2347號不起訴處分書，與改制前行政法院32年
    判字第18號判例係指司法機關之確定判決有所不同，且再審
    原告並非該不起訴處分書之被告，原確定判決認本案不受該
    不起訴處分書拘束，並無違誤。至主張原確定判決認屬再審
    原告之薪資所得，與財政部95年函釋及臺北市國稅局96年6
    月5 日財北國稅審二字第0960201843號函認定矛盾乙節，查
    財政部95年函釋僅係說明保險公司相關費用應依營利事業所
    得稅查核準則相關規定列報，而臺北市國稅局上開函係說明
    依營利事業所得稅查核準則相關規定，在不同情形下應如何
    列報，並未認定系爭所得非薪資所得；臺北市國稅局96年函
    係對於財政部95年函釋重為說明，並未改變財政部95年函釋
    之見解。至再審原告主張系爭車輛之租金究屬永達公司營業
    費用，抑或應歸屬再審原告之薪資所得等語，對此原確定判
    決認系爭車輛租金支出非屬永達公司之營業費用，而為再審
    原告之薪資所得，其理由已於判決文中詳予論明，原確定判
    決認事用法並無違誤。綜上，再審原告以原確定判決有適用
    行政訴訟法第273 條第1 項第1 款顯有錯誤之情事，無非執
    其個人對法律之歧異見解而為指摘，其對財政部95年函釋及
    臺北市國稅局96年函之不同認知、有關舉證責任分配及行政
    法院32年判字第18號判例適用之歧異見解、其與原確定判決
    對系爭車輛租金支出究為公司營業費用抑員工薪資所得之不
    同解析所為之各項指摘，自非屬適用法規顯有錯誤之範疇，
    其再審主張難認有理，請予駁回。
  (七)至本件罰鍰部分，按「納稅義務人應於每年5 月1 日起至5
    月31日止，填具結算申報書，向該管稽徵機關，申報其上一
    年度內構成綜合所得總額…之項目及數額，以及有關減免、
    扣除之事實，並應依其全年應納稅額減除…扣繳稅額及可扣
    抵稅額，計算其應納之結算稅額，於申報前自行繳納。」「
    納稅義務人已依本法規定辦理結算、決算或清算申報，而對
    依本法規定應申報課稅之所得額有漏報或短報情事者，處以
    所漏稅額2 倍以下之罰鍰。」為行為時所得稅法第71條第1
    項前段及98年5 月27日修正公布之同法第110 條第1 項所明
    定。次按「五、納稅義務人經發現短漏報屬應扣繳之課稅所
    得並應依規定裁罰之案件，其漏稅額計算之基準，應以鈞部
    82年11月3 日台財稅第821501458 號函規定之調查基準日短
    漏報之所得，及已繳納之稅款為計算漏稅額之基準，如納稅
    義務人短漏報之所得於調查基準日前，業經扣繳義務人辦理
    扣繳者，自得減除系爭短漏報所得已繳納之扣繳稅款；否則
    即不得減除。」為財政部賦稅署96年函釋所明釋。再審原告
    95年度短漏報本人及扶養親屬鄭良順、張秀琴營利、薪資、
    利息、其他所得合計865,962 元，原查按所漏稅額86,992元
    處0.2 倍罰鍰17,398元。再審原告主張依所得稅法第88條第
    1 項第2 類規定，如納稅義務人因職務上或工作上自機關、
    團體、事業或執行業務者取得之薪資所得，應由該機關、團
    體、事業或執行業務者依相關規定扣繳並通知義務人薪資總
    額，以利納稅義務人申報綜合所得稅，縱自薪資所得中有扣
    付款之情，應以扣付前之金額通知納稅義務人當年度之薪資
    所得金額，此參諸財政部68年5 月24日台財稅第33363 號函
    「勞工薪資所得每月扣繳稅款之計算，係以每月在職務上或
    工作上取得之各種收入為所得額，亦即扣繳憑單中應填報之
    （薪資所得）給付總額。」規定意旨益證，是以本件再審原
    告依任職公司開立之扣繳憑單申報，且以給付總額悉數列報
    ，難謂有過失之情，罰鍰應予撤銷。又本件已處罰扣繳義務
    人，基於一行為不二罰原則，不應再就扣繳稅額計算罰鍰云
    云，查綜合所得稅之課徵採自行申報制，乃重在誠實報繳為
    前提，有所得即應課稅，為所得稅制之基本原則，是取有應
    稅所得者即應誠實申報。本件查得永達公司短報員工薪資所
    得已如前述，再審原告既有是項所得，依前開說明即應注意
    使之符合稅法之強行規定，再審原告應注意而不注意，致短
    漏申報，縱非故意，亦有過失，其短漏報自應論罰。次查本
    件原查於97年6 月13日以財北國稅中南綜所一字第09702134
    35號函通知永達公司補繳應扣未扣稅款並補報扣繳憑單，該
    公司雖已補繳稅款並補報扣繳憑單，惟永達公司補辦扣繳稅
    款係於調查基準日（96年4 月10日財北國稅審三字第096021
    7676號函請公司提示相關資料）之後，於計算漏稅額時，依
    前揭財政部賦稅署96年函釋規定，不得減除短報所得已繳納
    之扣繳稅款，惟原查漏稅額計算錯誤，經重行核算漏稅額16
    8,592 元，應處罰鍰33,718元，基於行政救濟不得更不利於
    再審原告之決定，原處罰鍰請予維持。至主張本件已處罰扣
    繳義務人，基於一行為不二罰原則，不應再就扣繳稅額計算
    罰鍰乙節，查扣繳義務人未依規定扣繳稅款與所得人漏報所
    得係屬二事，2 者違章主體不同，另未依規定扣繳稅款係依
    所得稅法第114 條規定處罰，而所得人漏報所得係依同法第
    110 條規定處罰，2 者處罰之法律依據亦不同，本件核無違
    反一行為不二罰原則情事。綜上，原處罰鍰並無違誤。
  (八)綜上論述，原確定判決並無違誤等語，資為抗辯。並聲明求
    為判決駁回再審原告之訴、訴訟費用由再審原告負擔。
四、按「再審之訴專屬為判決之原行政法院管轄。」、「再審之
    訴顯無再審理由者，得不經言詞辯論，以判決駁回之。」行
    政訴訟法第275 條第1 項、第278 條第2 項定有明文。次按
    「有左列各款情形之一者，得以再審之訴對於確定終局判決
    聲明不服。但當事人已依上訴主張其事由或知其事由而不為
    主張者，不在此限：1 、適用法規顯有錯誤。……」行政訴
    訟法第273 條第1 項第1 款定有明文。準此，再審程序旨在
    補上訴制度之窮，是其具有補充性，如當事人已依上訴主張
    其事由或知其事由而不為主張者，即不得提起再審之訴。而
    第1 款所謂適用法規顯有錯誤，係指原判決所適用之法規與
    該案應適用之現行法規相違背，或與解釋判例有所牴觸者而
    言，至於事實認定職權之正當行使或法律上見解歧異，再審
    原告對之縱有爭執，要難謂為適用法規錯誤，而據為再審之
    理由。改制前行政法院62年判字第610 號判例意旨可資參照
    。
五、按再審程序乃是要求法院廢棄既有之確定裁判，試圖推翻一
    個已生「既判力」之法律狀態，如果再審成立，案件重新審
    理，原來訴訟活動的一切努力即歸於徒勞，並對法律安定狀
    態的維持形成重大衝擊。因此程序上必須慎重為之。現行實
    證法因此要求先進行門檻審查。無法通過門檻者，再審法院
    即無須進一步對本案進行實體審理。這樣的法制設計是立法
    者深思熟慮的結果，使司法資源得以有效運用。若其不然，
    再審法院的審查程序即與原確定判決之法院毫無區別，現行
    司法資源實無法為此等揮霍。本案再審原告之主張有關行政
    訴訟法第273 條第1 項第1 款所指「適用法規顯有錯誤」之
    再審事由，基於前述再審程序對法安定性之重大威脅，自須
    慎重判定，為求能與上訴理由所要求之「判決違背法令」相
    區別，必須原確定判決所提出之法律論點（積極錯誤）或應
    提出之法律論點（消極錯誤），具備以下三種特徵，且三項
    類型特徵因素缺一不可，必須同時具備，才能謂其到達「顯
    有錯誤」之程度。(一)與法院主流見解有巨大差異。(二)論理邏
    輯本身有瑕疵。(三)並因此而與規範體系之價值信念直接衝突
    。
六、查本件再審原告主張之各項再審事由，核與上開法定要件不
    符，其再審之訴顯無理由，爰說明如下：
  (一)再審原告主張：1.租稅撤銷訴訟之客觀舉證責任，應採法律
    要件說，即就課稅要件事實之存否及課稅標準，稅捐機關應
    負舉證責任，原確定判決認應由再審原告負舉證責任，違背
    法令。2.依改制前行政法院32年判字第18號判例意旨，再審
    被告應以臺北地方法院檢察署檢察官96年度偵字第2347號不
    起訴處分書認定事實，原確定判決見解與該判例有異，適用
    法規顯有錯誤。3.原確定判決違反租稅中立原則、實質課稅
    原則4.系爭租賃車輛租金之租稅法律適用及實務，前經稅捐
    稽徵機關認屬交通費，依財政部95年函釋規定，應由任職公
    司檢據核實列報，尚不宜約定由業務員自行吸收或負擔，嗣
    後課稅事實資料未變，稅捐稽徵機關憑藉新見解重為認定，
    與最高行政法院89年度判字第699 號判決意旨相牴觸。5.原
    確定判決未釐清系爭租賃車輛之用途，即推定再審原告有應
    申報之所得而不為申報之過失責任，顯違背法令。6.有關系
    爭租賃車輛租金，扣繳義務人（即永達公司之負責人）業經
    再審被告依法科處罰鍰，自不應再對納稅義務人（再審原告
    ）予以處罰，且參諸稅捐稽徵法第44條但書規定，難謂主體
    不同則無其適用，原確定有違行政罰法第24條規定一行為不
    二罰原則。7.再審被告計算漏稅額未將已依法繳納之扣繳稅
    額予以扣除等語，原確定判決適用法規顯有錯誤，為其論據
    。經查，此等再審理由已經再審原告依上訴而為主張，有再
    審原告行政訴訟上訴狀可參( 見最高行政法院99年度裁字第
    996 號卷第25-44 頁) 。並經最高行政法院裁定予以駁斥不
    採，指明原確定判決均已詳為論述，並無不當。是以，再審
    原告所稱之適用法規顯有錯誤之再審事由，已依上訴而為主
    張，自不得提起本件再審之訴。
  (二)就原確定簡易判決認定再審原告當年度短報薪資所得816,00
    0 元部分，再審原告所提之各項再審事由，形式上不符合「
    適用法規顯有錯誤」要件之理由，可分述如下：
    1.所得稅法制中有關費用之減項本應由再審原告負擔舉證責
      任，至於證據資料方法之評價，本屬自由心證之範圍，縱
      令法院之認定結果與當事人主觀之期待不符，亦難謂此等
      心證形成有「適用法規顯有錯誤」之情事存在。
    2.有關原確定簡易判決認定「再審原告為上開車輛實際承租
      人」之心證形成，核屬證據資料之取捨，無所謂「適用法
      規顯有錯誤」可言。
    3.又刑事案件與行政案件之事實認定本可各自獨立，縱令二
      者有出入，也不能任意指摘二個案件之事實認定，其中必
      有一為「適用法規顯有錯誤」，何況再審原告所舉臺灣臺
      北地方法院檢察署檢察官96年度偵字第2347號不起訴處分
      審查之事實範圍，也與本案不儘一致（一為永達公司負責
      人吳文永涉及之幫助逃漏稅捐犯罪事實，一為再審原告是
      否短報薪資所得），故本案並無改制前行政法院32年判字
      第18號判例意旨適用之餘地，當然也無不予適用即生「適
      用法規顯有錯誤」之情事。
    4.又抽象之法理原則既無實證法之堅實基礎，其規範內涵及
      適用界限在學理上仍有討論空間時，法院也未必形成共識
      ，甚至當事人所言之「法理原則」，到底是否與個案事實
      符合，也常常充滿疑問，衡諸再審制度之嚴謹性要求，自
      不得執此空泛之法理原則，來指摘「原判決適用法規顯有
      錯誤」。故再審原告以原確定簡易判決違反「租稅中立性
      原則」、「收付實現原則」、「平等原則」、「一般經驗
      法則」與「倫理法則」，而適用法規顯有錯誤云云，純屬
      其個人意見，核與上開再審事由之要件不符。
    5.另外在自動報繳稅制下，再審被告本可依再審原告之申報
      先為形式外觀之審查，以節約稽徵成本，但一旦發現再審
      原告有漏報事實後，再啟動實質調查程序，重為事實認定
      ，是以再審被告之補稅裁罰處分並無違反最高行政法院89
      年判字第699 號裁判要旨，亦無「適用法規顯有錯誤」可
      言。
    6.原確定判決並未要求再審原告就系爭所得非屬薪資負舉證
      責任，其要求再審原告就其主張之系爭租賃車輛租金為其
      業務員招攬業務所必要之交通費，提出證據以證明為真實
      ，乃因「當事人主張事實，須負舉證責任，倘其所提出之
      證據，不足為主張事實之證明，自不能認其主張之事實為
      真實」( 改制前行政法院39年判字第2 號判例) 。原確定
      判決並未任意調整舉證責任。
    7.財政部95年函釋，係說明保險公司相關費用應依營利事業
      所得稅查核準則相關規定列報，並不足資以認定系爭所得
      非薪資所得。原確定判決認定系爭所得為再審原告之薪資
      所得，與財政部95年函釋情形不相同，自無最高行政法院
      89年度判字第699 號判決所揭示不得就業經查定確定之案
      件，憑藉新見解重為較不利於當事人之查定處分情事。
  (三)就原確定簡易判決維持裁罰17,398元處分之部分，再審原告
    所提之各項再審事由，形式上不符合「適用法規顯有錯誤」
    要件之理由，則如下述：
    1.原確定簡易判決是在確認系爭車輛為原告自用之基礎下，
      認定再審原告有漏稅故意或過失，並無違反行政罰法第7
      條之規定，也無「適用法規顯有錯誤」可言。
    2.至於再審被告計算漏稅額未將已依法繳納之扣繳稅額予以
      扣除，原確定簡易判決已明白交待，是因為永達公司扣繳
      時點是在事發後補為扣繳，無從改變原告已漏稅額之客觀
      事實，同樣沒有「適用法規顯有錯誤」可言。
    3.又再審原告相對於永達公司，實屬稅捐稽徵規範下之「複
      數客體」，本於各該客體各有其行政法上義務，而應分別
      就其違反行政法上之作為或不作為義務負其於「複數行為
      」下之責任，是以上開二稅捐主體之處罰，尚無一事不二
      罰原則適用之餘地，是以原確定簡易判決就此爭點之法律
      適用，並無上開再審事由存在。
八、綜上所述，本件再審之訴顯無再審理由，爰依首揭規定，不
    經言詞辯論，逕以判決駁回之。
九、本件判決基礎已經明確，兩造其餘主張或陳述，與判決結果
    無影響，不再一一論述。
據上論結，本件再審原告之訴為顯無理由，爰依行政訴訟法第27
8 條第2 項、第98條第1 項前段，判決如主文。
中　　華　　民　　國　 100 　 年　   2   月　    17   日
                      臺北高等行政法院第七庭
                                      法  官  林惠瑜
上為正本係照原本作成。
本件以訴訟事件所涉及之法律見解具有原則性者為限，始得於本
判決送達後20日內向本院提出上訴狀並表明上訴理由，如已於本
判決宣示後送達前提起上訴者，應於判決送達後20日內補具上訴
理由（均按他造人數附繕本），且經最高行政法院許可後方得上
訴。
中　　華　　民　　國　 100 　 年　   2   月　    17   日
                                      書記官  劉道文